臺灣高等法院高雄分院民事判決　　　　 93年度上易字第153號
上　訴　人
即附帶被上訴人
　　　　　　　　 三夏企業股份有限公司
法定代理人　　　 乙○○
訴訟代理人　　 　樓嘉君律師
被上訴人即
附帶上訴人　　　 協森企業股份有限公司
法定代理人　　　 丙○○
訴訟代理人　　　 沈志祥律師
上列當事人間請求損害賠償事件，上訴人對於民國93年5 月19日
第一審受判決敗訴部分提起上訴，被上訴人為附帶上訴，本院於
94 年5月25日言詞辯論終結，判決如下：
    主  文
原判決關於命上訴人給付部分，及該部分假執行之宣告，並命上
訴人負擔訴訟費用之裁判均廢棄。
上開廢棄部分，被上訴人在第一審之訴及假執行之聲請，均駁回
。
附帶上訴駁回。
第一審訴訟費用關於命上訴人負擔部分，及第二審上訴及附帶上
訴訴訟費用，均由被上訴人負擔。
    事實及理由
一、被上訴人起訴主張：上訴人於民國91年12月31日與伊簽訂合
    約，委託伊全權處理其進口包裝板，約定以中板每公斤新台
    幣（下同）5 角、架板每公斤1 元之價格出售予伊，合約期
    間自92年1 月1 日起至同年12月31日止。惟上訴人竟於92年
    2 月27日無故發函解除系爭契約，導致伊貨源材料短缺，造
    成所簽約僱用之員工工作量不足並營業工程流失之損害。上
    訴人旋將其進口包裝板轉包售予第三人，對伊已給付不能，
    伊解除契約，上訴人應賠償伊所受薪資損失60萬元，營業上
    損害103 萬8928元，及精神慰撫金36萬1072元，合計200 萬
    元（於本院減縮為請求工資損失60萬元及非財產上損害30
    萬元，合計90萬元），及自92年12月7 日起算之法定遲延利
    息。
二、上訴人則以：伊所出售之木材廢料，依兩造間合約，並無免
    費「廢料」之約定，僅有「中板」與「架板」之區分，被上
    訴人未依合約誠實計算廢料，將「架板」混在「中板」內載
    運，而均以「中板」計價，且於92年2 月13日私將二車「架
    板」以「廢料」名目載運外出而未計價，經伊催告而未置理
    ，已有違約之事實，伊乃依據合約第3 條約定終止系爭契約
    ；伊既合法終止雙方合約，即無給付不能情事，況被上訴人
    並不因此而受有名譽之損害，亦不能證明受有額外支出薪資
    之損害等語，資為抗辯。
三、原審判決上訴人應給付被上訴人30萬元，並以供擔保為條件
    ，為假執行或免為假執行之宣告。上訴人對於第一審受判決
    敗訴部分提起上訴，求為廢棄原判決不利部分，駁回被上訴
    人該部分在第一審之訴及假執行之聲請；被上訴人為附帶上
    訴，求為廢棄原判決不利部分，命上訴人應再給付被上訴人
    60 萬 元。兩造並各為聲明求為判決駁回上訴及附帶上訴。
四、被上訴人主張兩造於91年12月31日簽訂系爭合約，由被上訴
    人全權處理上訴人進口包裝板，約定被上訴人外運之包裝板
    ，以中板每公斤5 角、架板每公斤1 元計價出售予被上訴人
    ，合約期間自92年1 月1 日起至同年12月31日止，及上訴人
    於92年2 月27日發函解除系爭契約等情，業據提出合約書及
    終止合約函（原審卷第10、11頁）為憑，且為上訴人所不爭
    執，堪認為真實。被上訴人另主張上訴人解除合約不合法，
    且因將包裝板出售他人處理，就兩造間合約已構成給付不能
    ，應賠償額外支出工人薪資之損失及精神上損害等語，惟為
    上訴人所否認，並以前揭情詞置辯。經查：
  (一)按之兩造間合約，固約定上訴人委託被上訴人全權處理進口
    單板包裝，然其價金之支付，乃以被上訴人實際載運買受之
    數量，區分中板或架板計算，重在一定數量貨物之交易，而
    非工作之完成，應屬買賣契約之性質，且係就約定期間內，
    上訴人所產生之包裝板全數為買賣標的，出售予被上訴人，
    乃屬分期交貨、計價之一次買賣關係。是倘一方當事人就其
    分期給付債務之履行有瑕疵，致有相當理由可相信該當事人
    其後難為完全之給付者，他方當事人自得就未給付之部分依
    民法第254 條之規定解除之，並對將來發生效力。
  (二)依兩造合約之約定，被上訴人處理之包裝板，僅有「中板」
    與「架板」之區分，且均應計價，並無被上訴人所稱不須計
    價之「廢料」，有契約書可稽，並經負責簽約之甲○○陳明
    （本院卷第202 頁）。其次，系爭合約所欲處理之包裝板，
    乃自外國進口木板原料之包裝，共計六個面，每一面均有用
    以支撐之支架及包裝外部之薄板，支架之木材材質均相同，
    為被上訴人所不爭執（本院卷第100 頁），並有照片可憑（
    本院卷第121 至123 頁）。被上訴人固稱：六個面中，只有
    底部的支架有「支腳」，可供做置磚塊之墊板，不再另行訂
    做，才言明架板僅指底部部分云云。惟參以被上訴人提出之
    名片（同上卷第102 頁）顯示，被上訴人之營業範圍除墊板
    訂做外，尚包括機械木箱包裝、貨櫃打包固定、建築模板製
    造等，均非僅使用具有支腳之架板，而須利用前開底部以外
    之架板，故該等架板對被上訴人營業上非無利用價值，參以
    合約書既無就「中板」、「架板」以外之木料允許被上訴人
    免費載運之約定，被上訴人即不得任意私自載運。是應認上
    訴人辯稱：架板不限於底部之部分，且無不計價之架板等語
    ，堪以採信。
  (三)被上訴人於92年2 月13日曾載運二車「架板」出貨，經被上
    訴人自認在卷（原審卷第46頁）。被上訴人固稱該二車是「
    廢料」，不用計價，所以沒有出貨單（原審卷第46、47頁）
    ，及甲○○固證稱：簽約時所稱架板是底部部分，包裝的薄
    板是中板，其餘部分都不計價；（92年2 月13日）放行證上
    記載之廢料不計價（本院卷172 頁、203 頁），然合約中既
    無「廢料」免費載運之項目，被上訴人即不得私自載運，參
    以甲○○於作證過程，多吱唔其詞，或不為回答，所言復與
    合約內容不符，顯然就被上訴人是否私自載運架板有所隱瞞
    且偏頗被上訴人，此部分證詞尚不足採信。況甲○○另稱：
    伊於92年2 月27日以上訴人名義發函給被上訴人（原審卷11
    頁），之前有向代理放行的小姐查詢，知道（同月13日）載
    運的其中一車「廢料」是架板，另一車是伊放行的，伊知道
    是架板，但架板有無用的及堪用的，因為放行證上寫「廢料
    」，伊遠遠的看，不能確定是否堪用的架板；因為放行證上
    寫「廢料」，所以沒有繳費（本院卷第199 至203 頁），亦
    足認被上訴人確有於92年2 月13日以「廢料」名目載運二車
    包裝板外出而未繳費，且經查證為「架板」屬實。
  (四)就上訴人提出之被上訴人出貨記錄及銷售明細表顯示，自92
    年1 月3 日開始出貨，至同年月30日止，均只有每公斤0.5
    元之中板報價記錄，沒有架板外運記錄，及同年2 月7 日之
    出貨，則以每公斤0.8 元計價（原審卷第58至66頁），並經
    上訴人表示：因伊質疑，被上訴人才表示2 月7 日當天有架
    板混合，才混在一起計價等語，且被上訴人就此並未為爭執
    （原審卷第46頁），及甲○○證稱：伊（92年2 月27日）發
    函之前，有調出外出放行證，確實只有中板的外運記錄，沒
    有架板的外運記錄，董事長才會質疑（本院卷199 頁），足
    證被上訴人確有長達月餘期間只以「中板」報價外運之情事
    。
  (五)兩造間之買賣標的為進口木材包裝板，每件有六個面，每面
    均有中板及架板，已如前述，則被上訴人於同期間內理當同
    時外運中板及架板，其竟於長達月餘之時間，均只有外運「
    中板」而無「架板」，且經查證確有二車「架板」以「廢料
    」名目未計價外運，復經被上訴人稱：上訴人負責人有要我
    去解釋（原審卷第46頁），及其迄未能提出就該二車架板依
    約繳費之憑據，足認上訴人稱曾口頭催告被上訴人而未處理
    等語屬實，則上訴人自屬有合理事由足以相信被上訴人不能
    為誠實報價，履行合約義務。是上訴人再於92年2 月27日據
    以發函解除雙方合約（其固使用「終止」二字，惟觀其真意
    乃在使雙方合約向後失效），揆諸首揭說明，自已發生解除
    之效力，且係就未給付之部分解除之，並對將來發生效力。
  (六)從而，兩造間之合約既經上訴人合法解除，上訴人即無依合
    約再為供貨之義務，被上訴人主張上訴人給付不能而解除合
    約，並請求上訴人賠償其損害，即屬無據。
五、綜上，被上訴人依兩造間契約關係，請求上訴人賠償因不履
    行所致損害，為無理由，不應准許，其假執行之聲請亦失所
    附麗，應併予駁回。原審判命上訴人給付被上訴人30萬元本
    息，並為假執行之宣告，自有未洽，上訴意旨就此部分指摘
    原判決不當，求予廢棄改判，為有理由，自應由本院予以廢
    棄，改判如主文第二項所示。另原審判決駁回被上訴人其餘
    請求及假執行之聲請，並無不合，附帶上訴意旨就此部分指
    摘原判決不當，求予廢棄改判，為無理由，應予駁回。兩造
    其餘之攻擊、防禦方法，於終局判決不生影響，爰不予審酌
    ，附此敘明。
據上論結，本件上訴為有理由，被上訴人之附帶上訴為無理由，
依民事訴訟法第450 條、第449 條第1 項、第78條，判決如主文
。
中　　華　　民　　國　　94　　年　　6 　　月　　8 　　日
                            民事第六庭
                                審判長法官 許明進
                                法      官 李炫德
                                法      官 謝肅珍
以上正本證明與原本無異。
不得上訴。
中　　華　　民　　國　　94　　年　　6 　　月　　9 　　日
                                書  記  官 廖素珍
